【裁判字號】    97,易緝,532
【裁判日期】    980326
【裁判案由】    詐欺
【裁判全文】
臺灣臺中地方法院刑事判決            97年度易緝字第532號
公  訴  人  臺灣臺中地方法院檢察署檢察官
被      告  甲○○
上列被告因詐欺案件，經檢察官提起公訴（96年度偵字第6992號
、第16955號、97年度偵字第1158號、第9214號），被告於準備
程序中就被訴事實為有罪之陳述，經本院合議庭裁定由受命法官
獨任進行簡式審判程序，本院判決如下：
    主    文
甲○○共同意圖為自己不法之所有，以詐術使人將本人之物交付
，累犯，處有期徒刑捌月，減為有期徒刑肆月，如易科罰金，以
新臺幣壹仟元折算壹日。又幫助意圖為自己不法之所有，以恐嚇
使人將本人之物交付，累犯，處有期徒刑肆月，如易科罰金，以
新臺幣壹仟元折算壹日，減為有期徒刑貳月，如易科罰金，以新
臺幣壹仟元折算壹日。應執行有期徒刑伍月，如易科罰金，以新
臺幣壹仟元折算壹日。
    犯罪事實
一、甲○○曾於民國93年間，因偽造文書案件，經臺灣臺南地方
    法院以93年度訴字第451號判處有期徒刑6月確定。又於94年
    間，因詐欺案件，經本院以94年度中簡字第2629號判處有期
    徒刑3月確定。上開2案，經本院以95年度聲字第799號裁定
    定應執行有期徒刑7月確定，於95年5月11日易科罰金執行完
    畢。詎甲○○仍不知悔改，於下列時、地為下述犯行：
(一)、於95年12月上、中旬某日，甲○○基於為自己不法之所有，
    與姓名年籍不詳、綽號「小陳」之成年男子及其所屬詐欺集
    團成年成員間基於詐欺之犯意聯絡，先由甲○○在臺中市○○路與文心路口，將其所有之聯邦銀行臺中分行帳號000000
    000000號帳戶之存簿、印章、提款卡及密碼等物，交付予「
    小陳」，並同意嗣後擔任負責提領被害人匯入人頭帳戶款項
    之「車手」工作。而「小陳」所屬之詐欺集團成員於取得上
    開帳戶存摺等物後，即意圖為自己不法之所有，於95 年12
    月11日12時許，接續多次撥打電話予被害人乙○○，佯稱其
    身分資料遭冒用，需將金融帳號內金額轉匯入指定之帳戶內
    等語，致乙○○陷於錯誤，遂於95年12月19日，將其中1 筆
    新臺幣（下同）76萬元匯入至甲○○之上開帳戶內。於95年
    12月20日，甲○○在「小陳」陪同下，至臺中市○○路上之
    聯邦銀行臨櫃提領46萬元，1 星期後「小陳」交付代價9000
    元予甲○○。嗣後，乙○○察覺有異而報警處理。
(二)、甲○○與趙銘昌（由檢察官另行起訴）明知詐騙集團等不法
    份子經常利用他人存款帳戶轉帳等方式，獲取不法利益並逃
    避執法人員之追查，且依其等社會經驗，應有相當之智識程
    度可預見其提供帳戶之金融卡及密碼供他人使用，將幫助他
    人從事恐嚇取財之犯行，仍認不違反其等本意，竟基於幫助
    以恐嚇取財之犯意，由趙銘昌於96年1 月25日前往台新商業
    銀行太平分行開設帳號00000000000000號之帳戶，隨即於96
    年1 月29日7 時30分許，在臺中縣太平市○○路之國軍803
    醫院對面之早餐店內，由甲○○以每本7000元代價，向趙銘
    昌購買上開銀行帳戶（另同日甲○○亦向趙銘昌收購其所有
    之第一商業銀行太平分行帳號00000000000 號、寶華商業銀
    行太平分行帳號000000000000號之帳戶，上開2 帳戶尚查無
    被害人報案資料）。甲○○隨即於同日將上開趙銘昌之台新
    銀行帳戶，在臺中市○○路某處，以9000元代價販賣給蕭銘
    毅（此部分應由檢察官另行偵查）。而詐欺集團成員取得上
    開帳戶後，即意圖為自己不法之所有，於96年2 月7 日15時
    30分許，推由姓名、年籍不詳，自稱「小葳」之成年女子利
    用網路MSN 傳遞訊息予丙○○，佯稱欲交友，相約於同日18
    時30分許在臺北市○○○路○段285 號前見面，俟丙○○到
    場後，另由姓名年籍不詳，自稱「龍哥」之成年男子致電丙○○，表示要見面必須先匯款3,000 元，丙○○即稱不要見
    面，「龍哥」旋向丙○○恫稱：「你是來亂的嗎？你是要錢
    還是要命？你的基本資料我都查得到，如果你不匯錢一定會
    讓你受到傷害」等語，致丙○○心生畏懼，於同日21時8 分
    許匯款28,000元、同日21時26分許匯款6,000 元，共計34,0
    00元入趙銘昌之上開台新國際商業銀行帳戶，旋遭人提領一
    空。嗣丙○○報警處理，始悉上情。
二、案經臺中市警察局第二分局報告、內政部警政署刑事警察局
    移送臺灣臺北地方法院檢察署呈請臺灣高等法院檢察署核轉
    、基隆市警察局第四分局報告、彰化縣警察局彰化分局報告
    臺灣彰化地方法院檢察署呈請臺灣高等法院臺中分院檢察署
    核轉臺灣臺中地方法院檢察署檢察官偵查起訴。
    理    由
壹、程序方面：
    按簡式審判程序之證據調查，不受刑事訴訟法第159條第1項
    規定之限制，刑事訴訟法第273條之2定有明文。此乃因簡式
    審判程序，貴在審判程序之簡省便捷，故調查證據之程序宜
    由審判長便宜行事，以適當之方法行之即可；又因被告對於
    犯罪事實並不爭執，可認定被告亦無行使反對詰問權之意，
    因此有關傳聞證據之證據能力限制規定無庸予以適用。經查
    本件被害人乙○○、丙○○及證人趙銘昌於警詢中之陳述為
    刑事訴訟法第159 條第1 項之傳聞證據，然本件訴訟係適用
    簡式審判程序，有審判筆錄在卷可稽，揆諸前開說明，被害
    人乙○○、丙○○及證人趙銘昌於警詢中之陳述有證據能力
    ，合先敘明。
貳、實體方面：
一、訊據被告甲○○於本院坦承上揭事實不諱，核與被害人乙○○、丙○○及證人趙銘昌於警詢或偵訊時指述情節相符，並
    有新光銀行匯款申請書、聯邦商業銀行96年4 月16日（96）
    聯銀中字第128 號函、聯邦商業銀行開戶基本資料及交易明
    細表、台新國際商業銀行開戶基本資料、帳戶交易資料查詢
    單及台新銀行自動櫃員機交易明細表影本在卷可稽，足認被
    告自白與事實相符，應可採信，是本件事證明確，被告犯行
    應足認定。
二、論罪科刑：
(一)、犯罪事實一(一)部分：
    按正犯、從犯之區別，係以其主觀之犯意及客觀之犯行為標
    準，凡以自己犯罪之意思而參與犯罪，無論其所參與者是否
    犯罪構成要件之行為，皆為正犯，其以幫助他人犯罪之意思
    而參與犯罪，其所參與者，苟係犯罪構成要件之行為，亦為
    正犯，必以幫助他人犯罪之意思而參與犯罪，其所參與者又
    為犯罪構成要件以外之行為，始為從犯，最高法院著有85年
    度臺上字第510 號、25年度上字第2253號判例可資參照。而
    電話詐騙此一新近社會犯罪型態，自刊登廣告、收購人頭帳
    戶、撥打電話實施詐騙、指定被害人匯款帳戶、自人頭帳戶
    提領款項、取贓分贓等階段，乃係需由多人縝密分工方能完
    成之集團性犯罪，被告擔任「車手」負責提領詐騙之款項，
    自應論以正犯，是核被告所為，係犯刑法第339 條第1 項之
    詐欺取財罪。又按共同正犯之犯意聯絡，原不以數人間直接
    發生者為限，即有間接之聯絡者，亦包括在內，如甲分別邀
    約乙、丙犯罪，雖乙、丙間彼此並無直接之聯絡，亦無礙於
    其為共同正犯之成立，最高法院77年度臺上字第2135號判例
    可參，故被告與「小陳」及其所屬詐欺集團成年成員間，就
    本件之犯行，有犯意聯絡及行為之分擔，均為共同正犯。
(二)、犯罪事實一(二)部分：
    按前開詐騙集團成員，基於意圖為自己不法所有之犯意，以
    上開之方式恐嚇被害人丙○○匯款之用，致被害人丙○○陷
    於錯誤，而為匯款，該詐欺集團所為，係犯刑法第346條第1
    項之恐嚇取財罪。被告出賣上開帳戶供他人使用，主觀上係
    以幫助他人犯罪之意思而參與構成要件以外之行為，是核被
    告所為係犯刑法第30條第1 項、第346 條第1 項之幫助恐嚇
    取財罪，應依同法第30條第2 項減輕其刑，公訴意旨認此部
    分為幫助詐欺取財罪，容有誤會，惟起訴之基本社會事實同
    一，起訴法條應予變更。次按刑法上之幫助犯，係指以幫助
    之意思，對於正犯資以助力，而未參與實施犯罪之行為者而
    言（最高法院49年度臺上字第77號判例參照）。另前開詐欺
    集團成員間所為之恐嚇取財犯行，均各有犯意聯絡及行為分
    擔，固均各為共同正犯，惟幫助犯係從犯，從屬正犯而成立
    ，刑法上既無共同幫助之情，則被告所為之前揭幫助恐嚇取
    財犯行，當亦無幫助共同之可言（司法院70年度刑1 字第11
    04號函亦同此見解）。
(三)、被告所為上開詐欺取財與幫助恐嚇取財之犯行間，均犯意各
    別，行為互殊，應予分論併罰。又被告甲○○曾於93年間，
    因偽造文書案件，經臺灣臺南地方法院以93年度訴字第451
    號判處有期徒刑6 月確定。復於94年間，因詐欺案件，經本
    院以94年度中簡字第2629號判處有期徒刑3 月確定。上開2
    案，經本院以95年度聲字第799 號裁定定應執行有期徒刑7
    月確定，於95年5 月11日易科罰金執行完畢之犯罪事實，有
    臺灣臺中地方法院檢察署刑案資料查註紀錄表及臺灣高等法
    院被告全國前案紀錄表在卷足參，被告於受有期徒刑之執行
    完畢後，5 年內故意再犯有期徒刑以上之本罪，為累犯，應
    依法各加重其刑，並就幫助恐嚇取財部分先加重後減輕之。
    爰審酌被告年輕力盛，卻不思以合法之途徑獲取金錢，而參
    與詐騙集團，負責提領詐得款項，或收購帳戶轉售，嚴重影
    響社會經濟秩序，並參酌被告在詐欺集團中並非擔任重要角
    色、參與程序較低、並收購金融帳戶轉售供他人使用，手段
    雖屬平和，惟此使詐騙者得以掩飾真實身分，增加犯罪追查
    之困難，徒使詐欺取財犯罪案件之增加，被害人被詐騙匯入
    被告所提供之上開帳戶之金額非微，然被告坦承犯行，態度
    尚佳等一切情狀，分別量處如主文所示之刑，並就幫助恐嚇
    取財部分諭知易科罰金之折算標準。再被告行為後，中華民
    國96年罪犯減刑條例於96年7 月4 日公布，於同年月16日施
    行，查被告犯行係在96年4 月24日以前，且合於減刑要件，
    爰依中華民國96年罪犯減刑條例第2 條第1 項第3 款，減其
    刑期2 分之1 ，並就上開減刑後之詐欺取財犯行及幫助恐嚇
    取財犯行2 罪間定應執行刑及諭知易科罰金之折算標準。
據上論斷，應依刑事訴訟法第273 條之1 第1 項、第299 條第1
項前段、第300 條，刑法第28條、第339 條第1 項、第30條第1
項、第2 項、第346 條第1 項、第41條第1 項前段、第47條第1
項前段、第51條第5 款，刑法施行法第1 條之1 第1 項、第2 項
前段，中華民國96年罪犯減刑條例第2 條第1 項第3 款、第7 條
、第9 條、第10條，判決如主文。
中    華    民    國    98    年    3    月    26    日
                  刑事第十庭          法  官  柯雅惠
上正本證明與原本無異。
如不服本判決，應於收受送達後10日內向本院提出上訴書狀（應
敘述具體理由並附繕本）。
上訴書狀如未敘述理由，應於上訴期間屆滿後20日內補提理由書
於本院。
                                      書記官  陳靖騰
中    華    民    國    98    年    3    月    26    日
附錄論罪科刑法條
刑法第339條第1項：
意圖為自己或第三人不法之所有，以詐術使人將本人或第三人之
物交付者，處5年以下有期徒刑、拘役或科或併科1000元以下罰
金。
第346條第1項：
意圖為自己或第三人不法之所有，以恐嚇使人將本人或第三人之
物交付者，處六月以上五年以下有期徒刑，得併科一千元以下罰
金。


司法院資訊處製作；財團法人民間司法改革基金會備份。
